【裁判字號】    88,訴,1613
【裁判日期】    890913
【裁判案由】    貪污等
【裁判全文】
臺灣高雄地方法院刑事判決                        八十八年度訴字第一六一三號
    公  訴  人  臺灣高雄地方法院檢察署檢察官
    被      告  丙○○
    選任辯護人  吳賢明律師
                王進勝律師
                李偉如律師
    被      告  壬○○
    被      告  戊○○
    被      告  癸○○
    被      告  己○○
    被      告  丑○○
    被      告  寅○○
    右六人共同
    選任辯護人  顏宏斌律師
    被      告  庚○○
    被      告  甲○○
    選任辯護人  黃榮作律師
    被      告  乙○○
    選任辯護人  鄭國安律師
                陳裕文律師
                陳炳彰律師
    被      告  丁○○
    選任辯護人  林茂陽律師
                周村來律師
                周元培律師
    被      告  子○○
    選任辯護人  吳賢明律師                                ?
右被告等因瀆職等案件，經檢察官提起公訴（八十八年度偵字第二三八二號、第六八
九二號），本院判決如左：
    主  文
丙○○、壬○○、戊○○、癸○○、己○○、丑○○、寅○○、庚○○、甲○○、乙○○、丁○○、子○○均無罪。
    理  由
一、公訴意旨如附件起訴書所載。
二、按犯罪事實應依證據認定之，無證據不得推定其犯罪事實，刑事訴訟法第一百五
    十四條定有明文。又認定不利於被告之事實，須依積極證據，苟積極證據不足為
    不利於被告事實之認定時，即應為有利於被告之認定，更不必有何有利之證據（
    最高法院三十年上字第八一六號判例參照）。又按希望得標之廠商如果自願減少
    利潤，商請參加競標之其他廠商勿惡性競爭，使其順利得標，而將承攬工程可獲
    合法利潤之一部分致送未得標廠商，則得標人及未得標人均無以偷工減料等詐欺
    手段減少成本，詐得不法利益之犯意及行為，不成立刑法第三百三十九條第二項
    之詐欺得利罪或刑法第一百三十一條、戡亂時期貪污治罪條第六條第三款、第三
    條之共同公務員圖利罪（最高法院七十五年度台上字第二二二四號判決參照）。
    公訴人認被告丙○○涉有瀆職罪嫌，無非以被告壬○○、戊○○之供述，鉅成興
    業有限公司（以下簡稱鉅成公司）分類明細帳、記事本為憑，又被告壬○○、韋
    益泙、癸○○、己○○、丑○○、寅○○、庚○○、甲○○、乙○○、丁○○、
    子○○涉有詐欺罪嫌，則以其等供述有圍標行為，及德國聯邦最高法院認圍標成
    立詐欺取財罪為其論據。惟訊據被告等均堅決否認有瀆職或詐欺犯行，被告丙○○辯稱：有賣洋酒和茶壼等收藏品給戊○○，但與市價相同，沒有向戊○○要六
    萬元等語，其餘被告則均辯稱：沒有詐欺等語。經查：
  (一)、被告戊○○就被告丙○○因出國向其索取金錢一事，於八十七年八月二十七日
      法務部調查局南部地區機動工作組（以下簡稱南機組）訊問時，僅言及被告丙○○以二十四瓶洋酒強賣十二萬元，對出國索取金錢事並未提及，被告壬○○
      則就記載「春節送禮６８００００」之內容，稱係其妻即被告戊○○在處理，
      並不清楚詳情等語，則以被告戊○○、壬○○認被告丙○○強賣洋酒而有所忿
      恨，卻不就被告丙○○強索出國補助款事併為供述，已屬可疑，至八十七年九
      月二日南機組再次訊問時，被告戊○○始供稱係拿二萬元出國補助款與被告丙○○，鉅成公司分類明細帳所載「大林邱出國研習６００００」是會計辛○○
      誤載，殆八十七年九月二十四日其再接受南機組訊問時，則又改稱「經與會計
      辛○○核對後，是六萬元無誤」等語，嗣於八十八年二月九日、五月十八日、
      五月二十六日檢察官偵訊中，則分別改稱：「是拿錢給丙○○買東西帶進來，
      好像是帶酒，有無補助旅費，時間太久了，大概是託買酒」等語，「應是拿六
      萬元給丙○○，伊是託丙○○買茶壼及煙酒」等語，「是託丙○○買茶壼、煙
      酒，實際上他有給伊茶壼、煙酒」等語，而於本院審訊時，則又再改稱：「六
      萬元是補助被告丙○○出國」等語，顯見被告戊○○於南機組、偵查、本院之
      供述，一再反覆，再者，經本院傳訊在前開分類明細帳中為前開記載之證人辛○○到庭證稱：「老板要用錢，會寫一張簽單，上面有摘要，伊按上面摘要寫
      ，錢伊交給申請的人，用途伊不過問」等語，則由上所述，公訴人認被告丙○○有收受六萬元賄款犯嫌，除被告戊○○有重大瑕疵可指、反覆不定之供述，
      及證人辛○○依被告戊○○之指示、不知實情為何之分類明細帳記載外，顯乏
      其他明確事證可佐被告戊○○之供述，及分類明細帳之記載為真。
  (二)、被告戊○○固於八十七年八月二十七日南機組首次訊問時供稱被告丙○○以二
      十四瓶洋酒強賣十二萬元，惟於八十八年二月九日檢察官首次偵訊時即改稱：
      「不只二十四瓶洋酒，買很多，是伊員工聚餐用，另有茶葉、茶壼收藏用」等
      語，於本院審理時，亦為相同之供述，並供稱：「丙○○賣給伊的酒，和市價
      差不多」等語，而被告壬○○就其記載「春節送禮６８００００」部分，於籵
      七年八月二十七日南機組訊問時，並未指述此部分記載係包含被告丙○○強賣
      洋酒之金額，於本院審理時，則為類似於被告戊○○之供述，並供稱：「丙○○阿姨有賣酒，聚餐公司需要，雙方都有意願」等語，再者，參酌被告子○○
      於本院審理時供稱：「伊聽說丙○○太太的親戚賣的酒，便宜又純」等語，足
      認被告丙○○確有賣洋酒之行為，則被告丙○○此種與職務有關之業者交易之
      行為，雖不免有瓜田李下、有害官箴之嫌，但尚難即認其係藉勢勒索財物，亦
      難僅依被告戊○○前後不符之供述，遽入其於瀆職罪名。
  (三)、本件相關工程之底價訂定，係參酌工程當時市場行情及以往記錄，於開標前，
      由中國石油股份有限公司大林煉油廠填具發包工程底價估價單，送經稽核部門
      會核意見，並陳單位權責主管核定，又本件全部工程，至今並未發現有偷工減
      料情形，此有卷附前開煉油廠八十九年五月二十三日總業字第Ｑ000000
      00號、八十九年七月二十六日政字第Ｑ八九０七０二二四號函附卷可憑，顯
      見前開公司認其依市價所定之工程底價，為其願意支出之工程金額，其後並因
      此發包與除被告丙○○以外之其餘被告所屬公司承包，並無何陷於錯誤可言，
      又前開公司因此獲得符合契約規定之工程品質，自亦無何受有損害可言，而除
      被告丙○○外之其餘得標被告，亦未因偷工減料而獲得不法利益，所謂陪標之
      其餘被告，亦僅是獲得得標被告所給付之部分工程利潤，亦難認係不法利益，
      是縱其等聯合行為，雖有違反公平交易法之規定，應受行政罰之非難，惟揆諸
      首揭判決要旨及刑法詐欺罪之規定，尚難認被告壬○○等之聯合行為，該當於
      詐欺罪之構成要件。至於公訴人引德國聯邦最高法院見解，雖頗具參考價值，
      但誠如起訴書所載，圍標之聯合行為是否構成詐欺取財罪，仍有爭論，自難以
      此不確定之見解，遽入被告等於詐欺罪名。
  是綜上所述，被告等所涉之瀆職或詐欺犯嫌，尚乏確切之事證可佐，不能證明其等
  犯罪，自應為無罪之諭知。
三、被告庚○○經本院當庭諭知改期，無正當理由不到庭，惟本院認其部分應為無罪
    判決，依刑事訴訟法第三百零六條之規定，爰不待其到庭陳述而逕行判決，併此
    敘明。
據上論斷，應依刑事訴訟法第三百零一條第一項前段、第三百零六條，判決如主文。
中      華      民      國    八十九    年      九      月     十一     日
                                  臺灣高雄地方法院刑事第一庭
                                      法  官  曾  逸  誠
右正本證明與原本無異。
如不服本判決，應於判決送達後十日內，向本院提出上訴狀。
                                   書記官    許玉城
中    華    民    國      八十九      年      九      月      十三      日


司法院資訊處製作；財團法人民間司法改革基金會備份。
